臺灣桃園地方法院民事裁定            100年度監宣字第260號
聲  請  人  劉秋霞
相  對  人  劉瑞祥
關  係  人（即選定監護人）
            劉秋霞
關  係  人（即指定會同開具財產清冊之人）
            劉金谷
關  係  人（即相對人之配偶）
            劉張船
關  係  人（即相對人之子女）
            劉秋菊
            劉秋香
            劉秋雪
            劉金聰
上列聲請人對於相對人聲請監護宣告事件，本院裁定如下：
    主  文
宣告劉瑞祥（男；民國○○年○○月○○日生；國民身分證統一編號：
Ｚ000000000號）為受監護宣告人。
選定劉秋霞（女；民國○○年○ 月○○日生；國民身分證統一編號：
Ｚ000000000號）為受監護宣告人劉瑞祥之監護人。
指定劉金谷（男；民國○○年○ 月○○日生；國民身分證統一編號：
Ｚ000000000號）為會同開具財產清冊之人。
聲請程序費用由受監護宣告人劉瑞祥負擔。
    理  由
一、本件聲請意旨略以：聲請人為相對人劉瑞祥之四女，相對人
    於民國99年8 月4 日因車禍受傷，雖送醫診治但未見起色，
    近日甚且已因精神障礙或其他心智缺陷，致不能為意思表示
    或受意思表示，或不能辨識其意思表示之效果，爰依民法第
    14 條 第1 項、民事訴訟法第597 條第1 項規定，聲請鈞院
    准予對相對人為監護宣告。並依民法第1111條規定指定聲請
    人為相對人之監護人暨指定劉金谷為會同開具財產清冊之人
    ，並提出戶籍謄本、診斷證明書、同意書、親屬系統表等為
    證。
二、按「對於因精神障礙或其他心智缺陷，致不能為意思表示或
    受意思表示，或不能辨識其意思表示之效果者，法院得因本
    人、配偶、四親等內之親屬、最近一年有同居事實之其他親
    屬、檢察官、主管機關或社會福利機構之聲請，為監護之宣
    告」，民法第14條第1 項定有明文。
三、本件經本院於鑑定人國軍桃園總醫院所屬精神鑑定醫師徐永
    旭前訊問相對人結果，經點呼相對人均無回應，躺臥在床，
    有插鼻胃管並氣切；另經訊問鑑定人所屬精神鑑定醫師徐永
    旭先生稱「個案於民國99年8 月4 日急診入院，當時左硬腦
    膜下出血，經手術住院治療及門診追蹤一段時間，仍長期臥
    床，目前呈植物人狀態，其他詳如鑑定報告」等語（參見本
    院民國100 年12月13日訊問筆錄）。而依鑑定人國軍桃園總
    醫院就相對人之精神狀態所為之鑑定結果略稱：相對人意識
    不清，呈植物人狀態，無法作任何之意念表達，已因精神障
    礙或其他心智缺陷致完全不能為意思表示、受意思表示或辨
    識意思表示之效果等語，有該院民國100 年12月20日醫桃企
    管字第1000004024號函暨所附精神鑑定報告書在卷可參。本
    院審酌於現場訊問時相對人之精神、心智反應等狀況並參酌
    鑑定人之上揭意見，認相對人目前之精神障礙與心智缺陷之
    程度，已無為意思表示或受意思表示或辨識意思表示之效果
    的能力，而符合受監護宣告之要件，爰依法宣告劉瑞祥為應
    受監護宣告之人。
四、次按「受監護宣告之人應置監護人」、「法院為監護之宣告
    時，應依職權就配偶、四親等內之親屬、最近一年有同居事
    實之其他親屬、主管機關、社會福利機構或其他適當之人選
    定一人或數人為監護人，並同時指定會同開具財產清冊之人
    。法院為前項選定及指定前，得命主管機關或社會福利機構
    進行訪視，提出調查報告及建議。監護之聲請人或利害關係
    人亦得提出相關資料或證據，供法院斟酌」、「法院選定監
    護人時，應依受監護宣告之人之最佳利益，優先考量受監護
    宣告之人之意見，審酌一切情狀，並注意下列事項：一、受
    監護宣告之人之身心狀態與生活及財產狀況。二、受監護宣
    告之人與其配偶、子女或其他共同生活之人間之情感狀況。
    三、監護人之職業、經歷、意見及其與受監護宣告之人之利
    害關係。四、法人為監護人時，其事業之種類與內容，法人
    及其代表人與受監護宣告之人之利害關係」，民法第1110條
    、第1111條、第1111條之1 分別定有明文。
五、本件經本院函請桃園縣政府委託之桃園縣社會工作師公會派
    員進行訪視後，據其提出之評估建議略稱：聲請人為相對人
    之四女，另關係人劉金谷為相對人之長子，均為相對人主要
    事務處理者，二人均有意願分別擔任相對人之監護人及會同
    開具財產清冊之人，而相對人之全部子女亦均表同意，綜合
    評估相對人受照顧之情形以及上揭全情，該二人均無不適任
    之消極原因，惟仍請法院基於相對人之最佳利益原則為考量
    等語，有該公會民國100 年12月9 日桃姚字第100426號函暨
    所附監護宣告訪視報告附卷可參。
六、綜上所述，聲請人劉秋霞為受監護宣告人劉瑞祥之女，亦為
    相對人目前之實際照顧者，且有意願擔任監護人，又無不適
    或不宜擔任監護人的積、消極原因，如由劉秋霞為受監護宣
    告人劉瑞祥之監護人，應能符合受監護宣告人之最佳利益，
    爰依法選定劉秋霞為受監護宣告人劉瑞祥之監護人；又關係
    人劉金谷為受監護宣告人劉瑞祥之長子，應熟知劉瑞祥之財
    產狀況，其既有意願且具扶養義務，由其來擔任會同開具財
    產清冊之人，應堪勝任，併依前揭規定指定劉金谷為會同開
    具財產清冊之人。
七、依民事訴訟法第604 條第1 項、第608 條第1 項，裁定如主
    文。
中    華    民    國   100    年    12    月    26    日
                        家事法庭法  官  鄭新後
上列正本證明與原本無異。
本裁定就對相對人之監護宣告部分不得抗告；另就其餘有關選定
監護人及指定會同開具財產清冊之人部分如有不服，應於本裁定
送達後10日內向本院提出抗告狀。
中    華    民    國   100    年    12    月    26    日
                                書記官  許家齡